【裁判字號】    97,易,1852
【裁判日期】    970912
【裁判案由】    賭博
【裁判全文】
臺灣臺中地方法院刑事判決              97年度易字第1852號
公  訴  人  臺灣臺中地方法院檢察署檢察官
被      告  丙○○
上列被告因賭博案件，經檢察官聲請以簡易判決處刑（97年度偵
字第6294號），本院改依通常程序審理，判決如下：
    主    文
丙○○共同在公眾得出入之場所賭博財物，處罰金新臺幣參萬元
，如易服勞役，以新台幣壹仟元折算壹日。扣案如附表所示之物
均沒收。
    犯罪事實
一、丙○○係已獲准設立位於臺中縣大里市○里路111號「大展
    電子遊戲場」之登記負責人，乙○○（業經審結）則為店長
    。2人自民國（下同）96年3月初某日起，在公眾得出入之「
    大展電子遊戲場」內擺設「蘋果樹彈珠臺」2臺、「滿貫大
    亨（麻將）」3臺、「EMPIRE PLANET撲克」2臺、「賽馬（
    兩人座）」2臺、「超級大舞臺（小瑪莉）」、「魔法球（
    小瑪莉）」及「戰象（小瑪莉）」各1臺等各式賭博性電子
    遊戲機，並雇用員工蔡心榆（於96年3月初某日起受雇，每
    月薪資新臺幣（下同）17000元，另經緩起訴處分）擔任早
    班開分員，且由黃婕妤、蔡心榆等人分別擔任現場負責人負
    責現場管理及幫賭客從事兌換代幣及洗分兌換現金等工作。
    丙○○、乙○○、蔡心榆共同基於與不特定人賭博財物之犯
    意聯絡，利用「大展電子遊戲場」內的電子遊戲機與不特定
    客人賭博財物，賭博方式為賭客先持現金向現場負責人兌換
    代幣，投入機臺開分後，由賭客押選遊戲機臺上之選項與機
    台對賭，如押中可得倍數不等之積分；如未押中，則分數由
    電子遊戲機沒入而屬該店所有，賭玩結束時，賭客可將電子
    遊戲機上贏得之積分以1比1之比例向現場負責人即蔡心榆、
    乙○○等人兌換寄分單，嗣再持寄分單開分把玩或以寄分單
    兌換等值現金。嗣於97年2月27日下午15時46分左右，適有
    賭客甲○○（業經審結）基於賭博之犯意，在上址賭玩「超
    級大舞臺（小瑪莉）」電子遊戲機而贏得分數500分，並以
    之向現場負責人蔡心榆兌換500元現金後，為警當場查獲，
    並扣得如附表所示之電動賭博機具共12臺（含IC板12片），
    及在機具內扣得代幣54600枚、在兌換籌碼處之櫃檯扣得賭
    資7420元、代幣3150枚，暨扣得丙○○所有供乙○○賭博使
    用之洗分對帳單16張、監視器主機、監視器分割器各1臺及
    監視器鏡頭2個等物。
二、案經臺中縣警察局霧峰分局報請臺灣臺中地方法院檢察署檢
    察官偵查聲請以簡易判決處刑，本院改依通常程序審理。
      理  由
一、被告丙○○經傳雖未到庭，然查上開犯罪事實，業據同案被
    告乙○○於偵查及本院審理時，同案被告甲○○於警詢、偵
    查及本院審理時坦承不諱，核與共犯蔡心榆於警詢及偵查時
    所述相符，復有扣押物品目錄表、查扣賭博性電動玩具暫存
    保管條、查獲現場圖各1份及照片25張在卷及如附表所示之
    物扣案可資佐證，從而，本件事證明確，被告犯行堪以認定
    ，應依法論科。
二、核被告丙○○所為，係犯刑法第266條第1項前段之賭博罪。
    被告丙○○與同案被告乙○○、蔡心榆等人間有犯意聯絡及
    行為分擔，為共同正犯。爰審酌被告犯罪之動機、目的、手
    段及被告丙○○擺設賭博機具有12台，擺設時間長達1年、
    所為對社會治安之危害暨犯罪後之態度等一切情狀，量處如
    主文所示之刑，並諭知易服勞役之折算標準。又扣案如附表
    編號一至七所示之物，為當場賭博之器具，扣案如附表編號
    八所示之物，為在賭檯之財物，扣案如附表編號九至十所示
    之物，為兌換籌碼處之財物，不問屬於犯人與否，均應依刑
    法第266條第2項之規定宣告沒收之；另扣案如附表十一至十
    四所示之物，為被告丙○○所有，且為遊藝場內使用之物品
    ，而屬供本件賭博犯罪所用之物，爰依刑法第38條第1項第2
    款之規定宣告沒收之。
三、公訴意旨另以：被告丙○○與同案被告乙○○、共犯蔡心榆
    自96年3月間起，基於意圖營利提供賭博場所及聚眾賭博之
    犯意聯絡，共同利用「大展電子遊戲場」內之電子遊戲機與
    不特定客人賭博財物並藉以牟利，因認其等另犯刑法第268
    條之意圖營利供給賭博場所、聚眾賭博罪。按犯罪事實應依
    證據認定之，無證據不得認定犯罪事實，刑法第268條以意
    圖營利，供給賭場罪或聚眾賭博為構成要件，係分別對「提
    供賭博場所供人賭博」藉以營利、或「邀聚不特定之多數人
    聚賭」藉以營利等非難性較高之「賭博媒介行為」，所設之
    處罰規定。如係參與賭博財物之行為，因其賭博場所之不同
    ，及行為人是否有以賭博為常業之情形不同，其非難性各異
    ，法律依據其賭博行為之態樣，分別在社會秩序維護法第84
    條、刑法第266條（普通賭博罪）、第267條（常業賭博罪，
    業經立法通過並經總統公布生效，業於95年7月1日起廢除）
    ，對參與賭博財物之行為人設有行政罰或刑罰等不同之處罰
    規定（相同之立法例見刑法第231條之妨害風化罪）。換言
    之，刑法第268條規定之圖利供給賭場所、聚眾賭博罪，行
    為人所圖得之利益，應係「提供賭博場所」、「聚眾賭博」
    之犯罪構成要件行為所獲取之直接對價，而非自賭博行為本
    身獲取利益。至於參與賭博之財物輸贏，繫於賭博行為本身
    之射倖性質（雖此射倖性仍受賭技、或然率等因素影響，但
    仍不失射倖性質），且任何場所之賭博參與者莫不希望贏取
    財物，尚不能以參與賭博之行為人，主觀上有參與賭博贏取
    財物之意圖，客觀上並有邀集他人至其提供之場所（如住宅
    ）賭博財物之行為，即認其行為已該當於刑法第268條之圖
    利供給賭場罪或圖利聚眾賭博罪之犯罪構成要件。本案被告
    丙○○等人雖有利用電動賭博機具與他人賭博財物之犯行，
    但純係利用扣案之電子遊戲機與客人對賭，財物之輸贏係繫
    於具有射倖性質之賭博行為，並未另向客人以計時或收取場
    地費或抽頭費等方式收費，則被告顯係利用賭博性電子遊戲
    機不確定之輸贏機率，與不特定之賭客賭博財物，並以該賭
    博性電子遊戲機出現之偶然事實決定勝負，性質上係利用賭
    博性電子遊戲機，與不特定之賭客對賭，被告本身即具賭客
    之身分，而屬普通賭博罪之對向犯（而刑法第268條之意圖
    營利，供給賭博場所及聚眾賭博罪部分，則非屬對向犯），
    並非另有就「提供賭博場所」或「聚眾賭博」之行為，得有
    具體之利益對價，自與刑法第268條之圖利供給賭場罪及圖
    利聚眾賭博罪之犯罪構成要件不合。至於電動賭博機具是否
    具有較高之獲勝機率，除程式之設計之外，亦與參與賭博之
    人有關（任何賭博或賭具亦均有上開情形），而電動賭博機
    具縱使經由IC板程式設計，為店主利益預留一定之得勝機率
    ，經營者得勝之或然率較高，但仍具賭博射倖性之特徵，店
    主於與賭客對賭時仍有輸錢之可能，尚難認有何營利之意圖
    （即店主對賭時並非一定有利可圖），不能因長久機率累積
    之結果，該電動賭博機具必然贏錢，即認店主應構成刑法第
    268條之罪責，亦不能以賭博之人，提供賭具或賭博場所，
    有贏錢之意圖，且有較大之獲利機會，即認該賭博之人之行
    為該當刑法第268條之罪。況本案被告丙○○等與他人賭博
    財物之電動賭博機具，是否確具有較高之獲勝機率，卷內亦
    無任何確切之證據可資認定，如以97年2月27日下午15時46
    分左右甲○○賭博之情節觀之，亦無從為此認定。另在店家
    擺設電動賭博機具供人投幣玩樂，店家之勝率依IC板程式設
    計縱為較高，惟其輸贏之或然率仍屬不確定，其性質係以該
    機器代替自己，與他人在公眾得出入之場所賭博，與意圖營
    利供給賭博場所或聚眾賭博，係由他人參與賭博不同，且擺
    設電動賭博機具供人玩樂，店家仍係憑偶然之事實以決定財
    物之得喪，並無何從中抽取金錢圖利之情形，與刑法第268
    條意圖營利之要件尚屬有間。又在上開場所賭博之賭客，乃
    因被告提供該場所供人賭博而來，非係被告招聚而來，無從
    再論被告以聚眾賭博罪。是被告在上開公眾得出入之場所，
    擺設電子遊戲機12台，並以該電子遊戲機充作電動賭博機具
    ，顯係以該等機器代替被告，與人在公眾得出入之場所賭博
    ，與刑法第268條前段之供給賭博場所罪或同法條後段聚眾
    賭博罪之構成要件均不該當，尚難依各該罪相繩，被告等經
    營之遊戲場縱有獲利，亦難認係刑法第268條所稱之營利。
    此外，復查無其他積極之證據足以證明被告有從中收取任何
    場地費或抽頭費圖利，就此部分依法原應為被告無罪之諭知
    ，惟公訴意旨認被告此部分之罪嫌，與上開經本院論罪科刑
    之普通賭博罪部分，有想像競合犯之裁判上一罪關係，爰不
    另為無罪之諭知。
四、被告丙○○經合法傳喚 (公示送達) 無正當理由不到庭，本
    院因認其所犯係應科罰金之案件，故不待其陳述逕行判決，
    附此敘明。
據上論斷，應依刑事訴訟法第452條、第306條、第299條第1項前
段、刑法第28條、第266條第1項前段、第2項、第38條第1項第2
款、第42條第3項前段、刑法施行法第1條之1第1項、第2項，判
決如主文。
本案經檢察官丁○○到庭執行職務。
中    華    民    國    97    年    9     月    12    日
                    刑事第一庭  法  官  林宜民
以上正本證明與原本無異。
如不服本判決，應於收受送達後10日內向本院提出上訴書狀（應
敘述具體理由並附繕本）。
上訴書如未敘述理由，應於上訴期間屆滿後20日內補提理由書於
本院。
                                書記官  黃麗鈺
中    華    民    國    97    年    9     月    12    日
中華民國刑法第266條
在公共場所或公眾得出入之場所賭博財物者，處1千元以下罰金
。但以供人暫時娛樂之物為賭者，不在此限。
當場賭博之器具與在賭檯或兌換籌碼處之財物，不問屬於犯人與
否，沒收之。
附表：
┌──┬──────────────────┬──────┐
│編號│扣  案  物  品  名  稱              │數    量    │
├──┼──────────────────┼──────┤
│ 一 │電子遊戲機「蘋果樹彈珠台」(含IC板)  │2台         │
├──┼──────────────────┼──────┤
│ 二 │電子遊戲機「滿貫大亨(麻將)」(含IC板)│3台         │
├──┼──────────────────┼──────┤
│ 三 │電子遊戲機「EMPIRE PLANET撲克」 (含 │2台         │
│    │IC 板)                              │            │
├──┼──────────────────┼──────┤
│ 四 │電子遊戲機「賽馬(兩人座)」(含IC板)  │2台         │
├──┼──────────────────┼──────┤
│ 五 │電子遊戲機「超級大舞台 (小瑪莉)」 ( │1台         │
│    │含IC板)                             │            │
├──┼──────────────────┼──────┤
│ 六 │電子遊戲機「魔法球 (小瑪莉)」 (含IC │1台         │
│    │板)                                 │            │
├──┼──────────────────┼──────┤
│ 七 │電子遊戲機「戰象(小瑪莉)」(含IC板)  │1台         │
├──┼──────────────────┼──────┤
│ 八 │機台內代幣                          │54600枚     │
├──┼──────────────────┼──────┤
│ 九 │櫃檯內代幣                          │3150枚      │
├──┼──────────────────┼──────┤
│ 十 │櫃檯內現金                          │7420元      │
├──┼──────────────────┼──────┤
│十一│洗分對帳單表                        │16張        │
├──┼──────────────────┼──────┤
│十二│3G監視器主機                        │1臺         │
├──┼──────────────────┼──────┤
│十三│TIPOS101畫面分割器                  │1臺         │
├──┼──────────────────┼──────┤
│十四│監視器鏡頭(CE)                      │2個         │
└──┴──────────────────┴──────┘


司法院資訊處製作；財團法人民間司法改革基金會備份。
